臺灣新北地方法院民事裁定　　　　　110年度消債更字第381號

聲　請　人
即 債務 人　劉炳宏　


代　理　人　游弘誠律師（法扶律師）
上列聲請人依消費者債務清理條例聲請更生事件，本院裁定如下
：
    主  文
債務人劉炳宏自中華民國110 年12月10日上午10時起開始更生程
序。
命司法事務官進行更生程序。
    理  由
一、按債務人不能清償債務或有不能清償之虞者，得依本條例所
    定更生程序，清理其債務；債務人無擔保或無優先權之債務
    總額未逾新臺幣（下同）1,200 萬元者，於法院裁定開始清
    算程序或宣告破產前，得向法院聲請更生；債務人對於金融
    機構負債務者，在聲請更生或清算前，應向最大債權金融機
    構請求協商債務清償方案，或向其住、居所地之法院或鄉、
    鎮、市、區調解委員會聲請債務清理之調解；協商或調解成
    立者，債務人不得聲請更生或清算，但因不可歸責於己之事
    由，致履行有困難者，不在此限，消費者債務清理條例（下
    稱消債條例）第3 條、第42條第1 項、第151 條第1 項、第
    151 條第7 項分別定有明文。又法院開始更生程序之裁定，
    應載明其年、月、日、時，並即時發生效力；法院裁定開始
    更生或清算程序後，得命司法事務官進行更生或清算程序，
    必要時得選任律師、會計師或其他適當之自然人或法人一人
    為監督人或管理人，消債條例第45條第1 項、第16條第1 項
    亦有明文。
二、本件聲請意旨略以：聲請人於民國93年間因父親需要用錢而
    向銀行借款，於94年小孩出生後開始入不敷出，遂使用信用
    卡、現金卡甚至向銀行借貸致無力支付。目前累積之債務總
    額為1,561,466 元，於消債條例施行後，曾依消債條例第15
    1 條與當時最大債權金融機構永豐商業銀行股份有限公司（
    下稱永豐銀行）為債務協商，永豐銀行提出分144 期、年利
    率0%、每月清償7,504 元之協商清償方案，而成立前置協商
    ，惟聲請人於累積繳款16期後，於99年4 月10日毀諾；亦曾
    向本院聲請債務清理之調解，惟調解期日最大債權金融機構
    國泰世華商業銀行股份有限公司（下稱國泰世華銀行）未出
    席，因而調解不成立，爰於法院調解不成立時以言詞聲請開
    始更生程序等語。
三、經查：
㈠、按協商或調解成立者，債務人不得聲請更生或清算。但因不
    可歸責於己之事由，致履行有困難者，不在此限，消債條例
    第151 條第7 項定有明文。聲請人於提出本件更生之聲請前
    ，曾與永豐銀行達成前置協商，約定自97年9 月10日起，分
    144 期，年利率0%，每月以7,504 元依各債權銀行債權金額
    比例清償各項債務，至全部清償為止等情，有永豐銀行110
    年11月17日所提出之民事陳報狀暨前置協商資料在卷可稽（
    見本院卷第223 至261 頁），則聲請人所提本件更生之聲請
    ，自須符合上開法條規定之「不可歸責於己之事由，致履行
    有困難者」要件，其聲請方屬適法。
㈡、聲請人因母親過世需幫忙負擔費用而無法依協商條件為清償
    ，因而毀諾等情，依永豐銀行提出之民事陳報狀暨前置協商
    資料（見本院卷第223 至261 頁），聲請人自97年9 月10日
    與永豐銀行成立前置協商後，確實均有依約繳款，累積繳款
    16期，直至99年4 月10日未依約繳款毀諾。而聲請人其於前
    置協商成立前平均月收入約為18,780元，後因母親過世需要
    幫忙負擔費用導致入不敷出等情，參酌其提出勞工保險投保
    資料表暨明細，堪認聲請人於99年4 月毀諾當時無法履行協
    商條件之情形應為真實。從而，本院認為聲請人無法履行協
    商條件致發生毀諾等情事，應屬不可歸責於己致履行有困難
    之事由，是聲請人之聲請應認為符合前揭法條規定。
㈢、又聲請人於本件更生之聲請前曾向本院聲請前置調解，惟最
    大債權金融機構即國泰世華銀行於110 年6 月3 日以民事陳
    報狀稱與聲請人代理人聯繫後確認當事人已聲請更生程序，
    在雙方無共識之情況下將不出席前置調解，此有國泰世華銀
    行民事陳報狀、調解程序筆錄（見110 年度司消債調字第42
    3 號卷〈下稱調解卷〉第33、47頁）在卷可證。
㈣、聲請人所提更生之聲請可否准許，須審究聲請人是否符合消
    債條例第3 條「債務人不能清償債務或有不能清償之虞者」
    之情事而定。
１、聲請人主張其有不能清償債務之情事，業據其提出財產及收
    入狀況說明書、債權人清冊、債務人清冊、財團法人金融聯
    合徵信中心查詢當事人綜合信用報告回覆書、全國財產稅總
    歸戶財產查詢清單、108 至109 年度綜合所得稅各類所得資
    料清單、薪資袋、勞工被保險人投保資料表暨明細、現戶全
    戶戶籍謄本、台灣人壽保險股份有限公司人身保險保險單、
    新光產物保險股份有限公司傷害暨健康保險繳費單、新光產
    物保險股份有限公司保險費收據、全球人壽保險股份有限公
    司人身保險保險單暨繳費存摺內頁、機車行車執照等資料（
    見調解卷第5 至19頁，本院卷第57、77至135 頁）為證，堪
    認屬實。
２、聲請人主張其每月支出為個人生活必要支出、父親扶養費3,
    000 至5,000 元等項，共計17,000元等語。
⑴、就每月支出父親扶養費每月3,000 至5,000 元部分，聲請人
    提出父親之108 至109 年度綜合所得稅各類所得資料清單、
    全國財產稅總歸戶財產查詢清單、存摺內頁、聲明書、現戶
    全戶戶籍謄本（見本院卷第65至75頁）等件供本院參酌，可
    見聲請人之父親雖名下有共有之不動產，以及每月領有中低
    收入老人生活津貼7,759 元，但無固定薪資收入，尚難認足
    以維持基本日常支出，故聲請人主張每月給予父親3,000 元
    至5,000 元作為扶養費，尚屬合理而可採。
⑵、按債務人必要生活費用，以最近1 年衛生福利部或直轄市政
    府所公告當地區每人每月最低生活費1.2 倍定之，消債條例
    第64條之2 第1 項定有明文；債務人聲請更生或清算時所提
    財產及收入狀況說明書，其表明每月必要支出之數額，與本
    條例第64條之2 第1 項、第2 項規定之認定標準相符者，毋
    庸記載原因、種類及提出證明文件，消債條例第43條第7 項
    、消債條例施行細則第21條之1 第3 項規定亦定有明文。本
    件聲請人主張其每月生活必要支出共計為17,000元，未逾新
    北市110 年每人每月最低生活費之1.2 倍即18,720元，核與
    消債條例第64條之2 規定相符。是本院衡諸聲請人之家庭狀
    況、工作型態、目前社會經濟消費之常情，其主張負擔上開
    必要費用支出之事實並未逾一般人生活程度，且參酌消債條
    例之立法目的，非但係使債務人得透過更生程序清償債務、
    重建其經濟生活，亦應保障債務人及其親屬於更生方案履行
    期間內得保有符合人性尊嚴之最低基本生活，以及保留債務
    人於各項目中費用留用之彈性，以維持債務人及其親屬最基
    礎生活水準，是聲請人之上開主張尚屬合理而堪採信。
３、而聲請人現每月平均收入為21,750元【計算式：（22,500元
    ＋21,000元＋19,500元＋24,000元＋22,500元＋21,000元）
    ÷6 ＝21,750元】，扣除上開每月必要生活支出後餘額為28
    0 元（計算式：21,750元－17,000元＝4,750 元）。則本院
    審酌聲請人現況之財產、勞力及信用等清償能力，以聲請人
    每月收入於扣除合理之基本生活費用後，堪信已不能清償前
    開所負無擔保或無優先權債務1,561,466 元。從而，聲請人
    所為本件聲請，核符消債條例第3 條所定之要件。
四、綜上所述，本件聲請人為一般消費者，並未從事營業活動。
    其有無法清償債務之虞情事，又所負無擔保或無優先權之債
    務，並未逾1,200 萬元，且未經法院裁定開始清算程序或宣
    告破產，又查無消債條例第6 條第3 項、第8 條或第46條各
    款所定駁回更生聲請之事由存在，則聲請人聲請更生，洵屬
    有據，應予准許，爰裁定如主文。
五、聲請人於更生程序開始後，應另提出足以為債權人會議可決
    或經法院認為公允之更生方案以供採擇，俾免更生程序進行
    至依消債條例第61條規定應行清算之程度，附此敘明。
六、依消債條例第11條第1 項、第45條第1 項、第16條第1 項，
    裁定如主文。
中　　華　　民　　國　 110　　年　　12　　月　　10　　日
              民事第六庭    法  官  饒金鳳
以上正本證明與原本無異。
本件裁定不得抗告。
本裁定已於民國110年12月10日上午10時公告。
中　　華　　民　　國　 110　　年　　12　　月　　10　　日
                            書記官  賴麗莎